【裁判字號】    99,勞訴,19
【裁判日期】    990722
【裁判案由】    確認僱傭關係存在等
【裁判全文】
臺灣臺南地方法院民事判決              99年度勞訴字第19號
原      告  乙○○
訴訟代理人  何建宏  律師
複  代理人  李慧千  律師
被      告  臺南市立仁愛之家
法定代理人  丙○○
訴訟代理人  蔡文斌  律師
            王盛鐸  律師
            王建強  律師
            陳欣怡  律師
            甲○○
上列當事人間請求確認僱傭關係存在等事件，本院於民國99年7
月8 日言詞辯論終結，判決如下：
    主  文
原告之訴及假執行之聲請均駁回。
訴訟費用由原告負擔。
    事實及理由
一、本件原告主張：原告自民國98年1 月1 日起受僱於被告，負
    責被告附設育幼院內幼童之生活照顧，從事協助辦理幼童之
    生活照顧、協助被告各項活動之執行及協助社會工作人員個
    案生活狀況等資料之記載及臨時交辦事項等工作，每月薪資
    為新臺幣（下同）29,400元。嗣被告於98年11月間，因未收
    到續訂之約定人員僱用契約書而向原告申訴，被告竟於98年
    12 月4日以仁總字第0980002364號函文，通知原告僱用契約
    期限至98年12月31日止，期滿不再續僱，並於98年12月9 日
    以仁總字第09800022894 號函文，以原告照顧孩童品質欠佳
    、親職能力缺乏、遵守服務倫理方面薄弱、未依家童身心狀
    況適應能力、情緒穩定度提供合理照顧、對工作職責不清等
    等理由，回覆原告之申訴；原告不服，再於98年12月21日敘
    明理由向被告申訴，被告復於98年12月25日函覆原告，依據
    臺南市政府約用人員暨臨時人員工作規則（下稱系爭工作規
    則）第47條第5 款規定，終止兩造間之勞動契約。茲因原告
    提供之勞務內容，均為被告固定、必要之基本業務，為被告
    經常性之工作，且兩造訂立勞動契約時，並未以特定工作之
    完成為約定，況原告任職期間，被告附設育幼所收容之孩童
    人數增加，且除原告於期限屆滿未獲續約外，其餘與原告從
    事相同工作之勞工，均於期限屆滿後與被告重新訂約，足證
    原告受僱於被告從事工作之性質，非屬特定性工作，與勞動
    基準法施行細則第6 條第4 款所定臨時性、短期性、季節性
    及特定性工作而得為定期契約之情形不符，兩造間之勞動契
    約應為不定期契約，而非定期契約。又被告98年12月9 日仁
    總字第098000 22894號函文內所載被告無法勝任工作之情形
    ，與勞動基準法第11條第1 項第5 款所定情形不符，被告據
    以終止兩造間之勞動契約，應不合法。另被告違反勞動基準
    法之規定，向原告為終止勞動契約之意思表示，應認被告拒
    絕受領勞務而有受領勞務遲延之情形，原告仍得請求被告給
    付99年1 月、2 月之工資，共計58,800元。為此，爰提起本
    訴。並聲明求為判決：(1)確認兩造間僱傭關係存在；(2)被告
    應給付原告58,800元及自起訴狀繕本送達被告之翌日起至清
    償日止，按週年利率5%計算之利息；(3)前項聲明，並願供擔
    保，請准宣告假執行。
二、被告抗辯：被告附設育幼所自95年9 月起，始結束公辦民營
    ，收回自行管理，惟被告於96年9 月即已決定不再收容新個
    案，故在階段性、特定性任務之考量下，始以定期契約之型
    式，與原告簽訂臺南市立仁愛之家約用人員僱用契約書（下
    稱系爭契約），依系爭契約第8 條約定，該契約未約定事項
    ，依系爭工作規則辦理，又依系爭工作規則第7 條規定，應
    按實際所需時間僱用，系爭契約應屬特定性定期契約；退而
    言之，如認兩造間之勞動契約應為不定期契約，因原告並未
    積極面對本身之工作，未能體認被告教育任務之特殊性，違
    反工作規則情節重大，顯然不能勝任工作，被告終止兩造間
    之勞動契約，亦屬有據，原告之請求，顯無理由等語。並聲
    明求為判決：原告之訴駁回，如受不利之判決，願供擔保，
    請准免為假執行。
三、按確認法律關係之訴，非原告有即受確認判決之法律上利益
    者，不得提起之；確認證書真偽或為法律關係基礎事實存否
    之訴，亦同，民事訴訟法第247 條第1 項定有明文。又民事
    訴訟法第247 條所謂即受確認判決之法律上利益，須因法律
    關係之存否不明確，致原告在私法上之地位有受侵害之危險
    ，而此項危險得以對於被告之確認判決除去之者，始為存在
    （最高法院27年上字第316 號判例參照）。查，原告主張兩
    造間之僱傭關係存在，為被告所否認，而以前揭情詞置辯，
    故原告與被告間對於兩造間僱傭關係存否並不明確，且兩造
    間僱傭關係存否之不明確，已致原告在私法之地位有受侵害
    之危險，而此項危險得以對於被告之確認判決除去之，原告
    自有即受確認判決之法律上利益，其提起確認之訴，訴請確
    認兩造間僱傭契約關係存在，核無不合，應予准許。
四、兩造不爭執之事項：
  (一)原告自98年1 月1 日與被告訂立系爭契約。系爭契約第1 條
    約定：「契約期間：自98年1 月1 日起至98年12月31日止；
    第2 條約定：乙方（指原告）主要協助辦理以下各項業務：
    1.提供家童生活照顧；2.協助本家各項活動之執行；3.協助
    社會工作人員個案生活狀況等資訊（料）；4.臨時交辦事項
    」；第3 條約定：「契約報酬：由甲方（指被告）每月給付
    乙方薪資新臺幣29,400元整」。
  (二)被告於98年12月4 日以仁總字第0980002364號函文通知原告
    ，原告擔任被告約用人員職務，僱用契約期限至98年12月31
    日止，期滿不再續僱。
  (三)原告自98年1 月1 日起至98年12月31日止，每月5 日給付被
    告薪資。
五、本件之爭點：
  (一)原告訴請確認兩造間僱傭關係存在，有無理由？
  (二)原告訴請被告給付原告58,800元及法定遲延利息，有無理由
    ？
六、得心證之理由：
  (一)原告訴請確認兩造間僱傭關係存在，有無理由？
    1.兩造間之勞動契約依照勞動基準法第9 條第1 項規定是否
      應為不定期契約？
      (1)按勞動契約，分為定期契約及不定期契約。臨時性、短
        期性、季節性及特定性工作得為定期契約；有繼續性工
        作應為不定期契約；勞動基準法第9 條第1 項所稱特定
        性工作係指可在特定期間完成之非繼續性工作。此觀之
        勞動基準法第9 條第1 項、勞動基準法施行細則第6 條
        第4 款之規定自明。所謂有繼續性工作，乃指勞工所擔
        任之工作，對於該事業單位之業務性質與經營運作，具
        有持續性之需要而言（黃程貫著，勞動法，國立空中大
        學發行，86年5 月修訂再版，第381 頁，可資參照；另
        臺灣高等法院高雄分院94年度勞上易字第5 號民事判決
        ，亦同此意旨，足資參佐）；所謂特定性工作，乃指某
        工作標的係屬於進度中之一部分，當完成後其所需之額
        外勞工或特殊技能之勞工，因已無工作標的而不需要者
        而言（臺灣高等法院臺南分院97年度勞上字第9 號判決
        意旨參照）。又是否屬於有繼續性工作及特定性工作，
        應以勞動契約訂立當時之情形為斷，而非契約訂立以後
        之情形為斷，否則，勞動契約於訂立以後，隨時可因情
        事變更而變更其性質，將無以維持法律秩序之安定。
      (2)查，原告為被告聘僱之保育員，被告聘僱之保育員人數
        本會隨著收容孩童人數而變化，為兩造所不爭執，且被
        告於96年9 月即有不再收容新個案之規劃，復有臺南市
        仁愛之家附設育幼所規劃暨相關業務聯繫協調會議紀錄
        影本1 份在卷可按，足見原告受僱從事之工作，就被告
        之業務性質與經營運作而言，在被告附設之育幼所不再
        收容新個案，且收容孩童人數逐漸減少之後，即無需要
        ，並無持續性之需要存在。又原告所擔任之工作，對於
        被告之業務性質與經營運作，既無持續性之需要，揆之
        前揭說明，原告之工作自非繼續性工作。次查，被告既
        自96年9 月即有不再收容新個案之規劃，系爭契約之契
        約期間復以1 年為期，且觀之被告所提出、原告不爭執
        其真正之育幼所家童歷史資料，可知兩造於98年1 月1
        訂立系爭契約當時，被告附設育幼所收容之孩童，共計
        9 名，其中5 名先後於98年2 月10日、7 月1 日、8 月
        31 日 、99年1 月1 日、7 月3 日離所，另外2 名，轉
        介單位安置中，目前僅賸2 名繼續收容中，足見被告抗
        辯於96年9 月即已決定不再收容新個案，故於階段性、
        特定性任務之考量下，始以定期契約之型式，與原告簽
        訂系爭契約等語，應堪信實。從而，被告於98年1 月1
        日既因當時員額內之人員不足以照顧附設育幼所內當時
        收容之孩童，惟於收容中之孩童離所、人數減少之進度
        完成之後，所需之額外勞工即原告，因已無需其照顧之
        孩童而不需要，而與原告訂立契約期間為1 年之系爭契
        約，揆之前揭說明，被告之工作自屬可於特定期間內完
        成之特定性工作。
      (3)原告雖主張其所提供之勞務內容，均為被告固定、必要
        之基本業務，為被告經常性之工作，且兩造訂立勞動契
        約時，並未以特定工作之完成為約定，況原告任職期間
        ，被告附設育幼所收容之孩童人數增加，且除原告於期
        限屆滿未獲續約外，其餘與原告從事相同工作之勞工，
        均於期限屆滿後與被告重新訂約，足證原告受僱於被告
        從事工作之性質，非屬特定性工作，與勞動基準法施行
        細則第6 條第4 款所定臨時性、短期性、季節性及特定
        性工作而得為定期契約之情形不符，兩造間之勞動契約
        應為不定期契約，而非定期契約等語。惟按，所謂特定
        性工作，乃指某工作標的係屬於進度中之一部分，當完
        成後其所需之額外勞工或特殊技能之勞工，因已無工作
        標的而不需要者而言，並不以特定工作完成之約定為必
        要；又所謂額外勞工乃相對於員額內之勞工而言，額外
        勞工與員額內勞工從事之工作內容均可能為雇主經常性
        之工作，僅額外勞工乃因特定之目的而聘僱。原告以其
        提供之勞務內容，為被告經常性之工作為由，且兩造訂
        立勞動契約時，並未以特定工作之完成為約定，認其工
        作非屬特定性工作，自不足採。其次，是否屬於特定性
        工作應以勞動契約訂立當時之情形為斷，縱令原告任職
        期間，原告附設育幼所收容之孩童人數增加，且除原告
        於期限屆滿未獲續約外，其餘與原告從事相同工作之勞
        工，均於期限屆滿後與被告重新訂約，亦僅兩造訂立系
        爭契約以後，有無情事變更？被告於99年1 月1 日與其
        餘與原告從事相同工作之勞工訂立勞動契約時，前開其
        餘與原告從事相同工作勞工之工作是否為特定性工作得
        為定期契約之問題，尚不足據為原告受僱從事之工作應
        非特定性工作之理由。
      (4)至行政院勞工委員會89年3 月11日（89）臺勞資二字第
        0011362 號函釋，雖認勞動基準法所稱「非繼續性工作
        」係指雇主非有意持續維持之經濟活動，而欲達成此經
        濟活動所衍生之相關職務工作而言。至於實務上認定工
        作職務是否為非繼續性當視該事業單位之職務（工作）
        說明書等相關文件載明之職務或企業內就同一工作是否
        有不定期契約工及定期契約工同時從事該相同工作，如
        有之，應視為有繼續性工作之認定參據等語。惟按，法
        官依據法律獨立審判，憲法第80條定有明文。各機關依
        其職掌就有關法規所為之釋示，法院於審判案件時，應
        依其獨立確信之判斷，認定事實，適用法律，不受行政
        機關釋示之拘束（司法院大法官釋字第137 號、216 號
        、釋字第407 號解釋、第586 號解釋理由書參照），本
        院自不受行政院勞工委員會上開函文釋示之拘束，附此
        敘明。
      (5)準此，原告之工作既為非繼續性之特定性工作，兩造訂
        立定期契約，自未違反勞動基準法第9 條第1 項之規定
        ，原告主張兩造間之勞動契約依照勞動基準法第9 條第
        1 項規定應為不定期契約等語，自不足採。
    2.如兩造之勞動契約為不定期契約，被告是否業已合法終止
      兩造間之勞動契約？
      查，兩造間之勞動契約為定期契約，已如前述，自無論述
      被告是否業已合法終止兩造間之勞動契約之必要。
    3.原告訴請確認兩造間僱傭關係存在，有無理由？
      查，系爭契約乃定期契約，其契約期限至98年12月31日屆
      滿，兩造間之勞動契約又無依照勞動基準法第9 條第1 項
      規定應為不定期契約之情形，則兩造間之僱傭關係於系爭
      契約期限屆滿以後，已不存在，原告訴請確認兩造間僱傭
      關係存在，自屬無據。
  (二)原告訴請被告給付原告58,800元及法定遲延利息，有無理由
    ？
    查，兩造間之僱傭關係於系爭契約期限屆滿以後，已不存在
    ，則兩造間於99年1 月1 日起已無僱傭關係存在，原告本於
    勞動契約之法律關係，請求被告給付99年1 月及2 月之工資
    ，共計58,800元，於法無據，應予駁回。
六、綜上所陳，原告訴請確認兩造間僱傭關係存在，及本於勞動
    契約之法律關係，請求被告給付58,800元及自起訴狀繕本送
    達被告之翌日起至清償日止，按週年利率5%計算之利息，為
    無理由，應予駁回；又原告之訴，既經駁回，其假執行之聲
    請，亦失所附麗，應併予駁回。
七、本件事證已臻明確，兩造其餘攻擊防禦方法，經本院審酌後
    ，認與判決之結果不生影響，無一一論述必要，附此敘明。
八、據上論結，原告之訴為無理由，依民事訴訟法第78條，判決
    如主文。
中    華    民    國    99    年    7     月    22    日
                    勞工法庭  法  官  伍逸康
以上正本係照原本作成。
如不服本判決，應於送達後20日內，向本院提出上訴狀並表明上
訴理由，如於本判決宣示後送達前提起上訴者，應於判決送達後
10日內補提上訴理由書（須附繕本）。如委任律師提起上訴者，
應一併繳納上訴審裁判費。
中    華    民    國    99    年    7     月    22    日
                              書記官  盧昱蓁

司法院資訊處製作；財團法人民間司法改革基金會備份。
